【裁判字號】    98,交聲,3821
【裁判日期】    981210
【裁判案由】    交管條例聲異
【裁判全文】
臺灣板橋地方法院交通事件裁定        98年度交聲字第3821號
原處分機關  交通部公路總局臺北區監理所
異  議  人  甲○○
                      樓
上列異議人因違反道路交通管理處罰條例案件，對於交通部公路
總局臺北監理所中華民國98年9 月21日所為之處分（原處分：北
監自裁字第裁40-AEY039028號），聲明異議，本院裁定如下：
    主  文
異議駁回。
    理  由
一、異議意旨略以：異議人即受處分人甲○○於98年8 月1 日1
    時2 分，駕駛自小客車行經臺北市○○路○ 段62號交叉路口
    處，等候敦化南路63巷口轉變為紅燈號誌後，察看無來車便
    行駛通過，前進約10公尺，即察覺後方騎乘機車員警閃燈，
    異議人立即靠邊停駛，經員警告知有闖紅燈違規之事實，惟
    異議人自認無員警所稱違規之情，且員警當場攔停舉發，並
    無採證照片舉證或案外第三人證明，而員警與異議人間係處
    於利害關係對立之地位，自不得僅憑員警之舉發即認定異議
    人有闖紅燈違規之事實，爰依法聲明異議云云。
二、按汽車駕駛人，行經有燈光號誌管制之交岔路口闖紅燈者，
    處新臺幣（下同）1,800 元以上5,400 元以下罰鍰；又汽車
    駕駛人，違反道路交通管理處罰條例第53條第1 項規定者，
    除依原條款處罰鍰外，並予記違規點數3 點，道路交通管理
    處罰條例第53條第1 項、第63條第1 項第3 款分別定有明文
    。
三、經查：
  (一)異議人雖以前揭情詞置辯，惟本件異議人於98年8 月1 日1
    時許，駕駛車牌號碼B5-2255 號自用一般小客車，行經臺北
    市○○路○ 段62號之交岔路口有違規闖紅燈之行為，經交通
    勤務警察發現後，當場開單舉發之過程，業據證人即本件舉
    發員警陳寬遠到庭結證稱：本件舉發的經過是由伊與另一名
    同事執行巡邏勤務時，騎乘機車沿著安和路2 段行駛，在敦
    化南路63巷及安和路2 段之交叉路口處，發現異議人駕駛自
    小客車闖紅燈，當時伊與同事在安和路2 段58號前等紅燈，
    見異議人闖紅燈，便鳴警報器，最後在安和路上之便利超商
    前示意異議人靠邊，並告知攔查之事由，及請異議人出示駕
    照、行照，開單舉發；伊與同事在該交叉路口停等紅燈至少
    有4 、5 秒之時間，該路口之交通號誌已經變換成紅燈很久
    ，異議人與伊係同向行駛，自應係闖紅燈（見本院卷第23頁
    背面至24頁）等語綦詳，足見異議人前揭辯詞，要無可採；
    復參以證人上開證述，可見於前揭時地舉發時，異議人與證
    人係同向行駛，證人發現異議人闖紅燈後，隨即自後閃警示
    燈及鳴笛將異議人攔停等情以觀，益徵依員警於取締本件異
    議人駕車闖紅燈違規時之情況，應無誤判或誤攔之虞，實堪
    採認。況異議人既自承係駕車行駛於安和路上，依法自應等
    候安和路上之交通號誌變為綠燈才可前進，然觀諸其異議意
    旨卻稱：伊等候敦化南路63巷口轉變為紅燈號誌後，察看無
    來車便行駛通過云云，足見異議人確疏未注意安和路上之交
    通號誌即闖越該交叉路口甚明。
  (二)此外，異議人雖另以：無採證照片舉證或案外第三人證明云
    云置辯，惟本件舉發員警於前開交叉路口停等紅燈時，當場
    目睹異議人駕駛前開車輛違規闖紅燈之情，業經證人陳寬遠
    為上開證述明確，按交通警察製單舉發違反交通違規事實，
    本質上為行政處分，係公務員基於職務上之公權力，依法就
    特定之具體事件所為之具公法上效果之單方面行政行為，如
    無形式上顯然之瑕疵可指，基於公務員為公法上行為具有公
    信力之原則，該行政行為當可被推定為真正，其據以依法處
    分之事實認定亦為正確無誤，此與民事訴訟法第355 條第2
    項規定「文書依其程式及意旨得認作公文書，推定其為真正
    」之情形相同。本此公信原則，立法者乃賦予行政機關制定
    違反道路交通事件統一裁罰基準及處理細則，使執行勤務員
    警得當機處分，以達其維護交通秩序、安全之行政目的。又
    況交通違規事件如闖紅燈、違規迴轉及超速等行為，多係發
    生於瞬間，且並非侷限於特定地點發生，倘非委由當場執行
    取締違規公務員之認識及判斷，且為立即之取締作為，僅憑
    科學儀器，實難以達成維持交通秩序之目的。從而，因認負
    責現場舉發取締員警之證詞，亦應得為判斷本件異議人是否
    有違規闖紅燈行為之佐證，並非當以提供違規之照片，或以
    其他科學儀器蒐證為必要。是證人陳寬遠既已為上開證述明
    確，堪認異議人確有本件違規之事實。異議人雖否認違規，
    但迄未能就值勤員警本件舉發有何瑕疵或錯誤，提出證據方
    法以供本院調查審認，復查無其他足以懷疑證人所言不實之
    顯然瑕疵，則異議人空言以前揭情詞置辯，自不能推翻本件
    舉發之真實性。
四、綜上所述，本件異議人行經有燈光號誌管制之交岔路口違規
    闖紅燈之事實，堪予認定，原處分機關依道路交通管理處罰
    條例第53條第1 項之規定予以裁處罰鍰2,700 元，並依同條
    例第63條第1 項第3 款予以記違規點數3 點，於法自屬有據
    。異議人仍執詞聲明異議，洵無理由，本院當應裁定駁回。
五、據上論斷，應依道路交通案件處理辦法第19條，裁定如主文
    。
中    華    民    國    98    年    12    月    10    日
                    交通法庭  法  官  鄭凱文
以上正本證明與原本無異。
如不服本裁定，應於收受送達後5 日內向本院提出抗告狀。
                              書記官  陳筱惠
中    華    民    國    98    年    12    月    10    日


司法院資訊處製作；財團法人民間司法改革基金會備份。
